【裁判字號】    99,上易,660
【裁判日期】    991028
【裁判案由】    竊盜
【裁判全文】
臺灣高等法院臺南分院刑事判決         99年度上易字第660號
上 訴 人  乙○○
即 被 告
上列上訴人因竊盜案件，不服臺灣嘉義地方法院99年度易字第62
8 號，中華民國99年9 月21日第一審判決（起訴案號：臺灣嘉義
地方法院檢察署99年度偵字第4852號），提起上訴，本院判決如
下：
    主  文
上訴駁回。
    理  由
一、按刑事訴訟法第350 條、第361 條、第362 條、第367 條規
    定，不服地方法院之第一審判決而上訴者，須提出上訴書狀
    ，並應敘述具體理由，為上訴必備之程式；其所提出之書狀
    未敘述上訴理由，或僅曾以言詞陳述上訴理由者，均應於上
    訴期間屆滿後20日內補提理由書於第一審法院。第一審法院
    經形式審查，認逾期未補提上訴理由者，應定期間先命補正
    ；逾期未補正者，為上訴不合法律上之程式，應以裁定駁回
    。倘已提出上訴理由，但所提非屬具體理由者，則由第二審
    法院以上訴不合法律上之程式，判決駁回。而所謂具體理由
    ，必係依據卷內既有訴訟資料或提出新事證，指摘或表明第
    一審判決有何採證認事、用法或量刑等足以影響判決本旨之
    不當或違法，而構成應予撤銷之具體事由，始克當之（例如
    ：依憑證據法則具體指出所採證據何以不具證據能力，或依
    憑卷證資料，明確指出所為證據證明力之判斷如何違背經驗
    、論理法則）；倘僅泛言原判決認定事實錯誤、違背法令、
    量刑失之過重或輕縱，而未依上揭意旨指出具體事由，或形
    式上雖已指出具體事由，然該事由縱使屬實，亦不足以認為
    原判決有何不當或違法者（例如：對不具有調查必要性之證
    據，法院未依聲請調查亦未說明理由，或援用證據不當，但
    除去該證據仍應為同一事實之認定），皆難謂係具體理由，
    俾與第二審上訴制度旨在請求第二審法院撤銷、變更第一審
    不當或違法之判決，以實現個案救濟之立法目的相契合，並
    節制濫行上訴（最高法院97年度台上字第892 號判決）。
二、經查：
  (一)上訴人即被告乙○○前曾因妨害自由等案件，經本院90年上
    訴字第874 號判處有期徒刑5 年5 月，另因犯恐嚇罪，經臺
    灣高雄地方法院以89年度易字第2483號判處有期徒刑3 年2
    月，定應執行有期徒刑7 年6 月確定，於96年1 月5 日假釋
    期滿未經撤銷視為執行完畢；詎仍不思悔悟，復意圖為自己
    不法所有，於民國99年5 月29日上午11時45分許，在嘉義市
    盧厝里盧厝81號旁墓地，以其所有具殺傷力客觀上足供兇器
    使用之鋸子1 支，竊取甲○○所有之龍柏樹樹幹3 支得手，
    嗣經甲○○發覺遭竊而報警處理，經警循線查獲並扣得乙○
    ○所有供竊盜所使用之前揭鋸子1 支。案經嘉義市警察局第
    二分局報告臺灣嘉義地方法院檢察署檢察官偵查起訴。
  (二)上開事實，業經被告乙○○偵查及原審審理時坦承不諱，核
    與被害人甲○○指訴情節相符，並有被害報告單、照片13幀
    在卷可稽，復有犯罪工具鋸子1 支扣案可證。原審法院以被
    告在審判程序中就被訴事實為有罪之陳述，裁定依簡式審判
    程序審理，並以被告自承行竊時所持用之鋸子1 支經當庭勘
    驗結果：鋸子為鐵製、長約30公分、單邊開鋒成鋸齒狀、鋸
    刃長約19公分，質地非輕（見原審卷第22頁勘驗筆錄) ，客
    觀上足以對人之生命、身體、安全構成威脅，為具有危險性
    之兇器無疑。核被告所為，係犯刑法第321 條第1 項第3 款
    攜帶兇器竊盜罪，並審酌被告為圖不勞而獲之動機及目的、
    攜兇器鋸毀龍柏之行竊手段、曾因恐嚇、妨害自由、詐欺等
    案件遭判處罪刑之素行（見卷附臺灣高等法院被告前案紀錄
    表）、被告陳述其為軍校畢業、未婚無子女、從事水電工之
    智識程度與生活狀況、所竊物品之價值，及已與被害人達成
    和解，有和解書附於偵查卷可憑之損害結果、犯後坦承犯行
    ，態度尚佳等一切情狀，依累犯規定加重其刑，量處有期徒
    刑7 月，並沒收扣案之鋸子1 支。
三、經核原判決並無認定事實錯誤、量刑瑕疵或違背法令之情形
    。且按量刑輕重，屬事實審法院得依職權自由裁量之事項，
    苟已斟酌刑法第57條各款所列情狀而未逾越法定刑度，不得
    遽指為違法。上訴人雖以：「被告曾於原審庭訊時陳述案發
    地點有其市政府公告，註明此地非墓地園區，禁止埋葬等語
    ，又有告示於限期遷移，日期為98年，被告因見其告示，而
    認為此地為市府用地，其龍柏樹係因之前未遷移，而已逾期
    之無主物，懇請傳訊被害人及承辦之員警，詢問被告所言是
    否屬實，並查明案發地係為私有地或為市府用地。又於案發
    當日，被告駕駛有帆布之小貨車離開現場，見證人甲○○之
    香蕉樹倒在路旁，便主動幫助證人並詢問是否幫忙運走，由
    此可見，若被告知法犯法，不可能掀開車內帆布，幫證人搬
    運以致鋸下之龍柏樹枝幹曝光，顯見被告並無犯案之動機，
    即便是觸法，亦為過失所致。再被告持有鋸子乃係為鋸樹之
    用，並無傷人之意圖，況且被告非潛入他人居住之住所，造
    成別人生命、身體安全構成威脅，以客觀而言，處以加重竊
    盜罪實有失公允。另原判決以被告犯後態度良好，坦承不諱
    等語，但其判決結果確是嚴苛，望給予被告機會，從輕量刑
    」云云為由，提起上訴。惟查：
  (一)刑法第321 條第1 項第3 款之攜帶兇器竊盜罪，係以行為人
    攜帶兇器竊盜為其加重條件，此所謂兇器，其種類並無限制
    ，凡客觀上足對人之生命、身體、安全構成威脅，具有危險
    性之兇器均屬之，且祇須行竊時攜帶此種具有危險性之兇器
    為已足，並不以攜帶之初有行兇之意圖為必要（最高法院79
    年台上字第5253號判例參照）。
  (二)依警卷第18-19 頁所附現場照片觀察，被鋸斷樹枝之龍柏樹
    位在墳墓旁邊，與現場其餘自然生長之無主雜木明顯不同，
    一望即可知悉係他人種植之景觀樹木，並非無主物；縱認上
    訴人所言該處墳墓有限時遷移之公告屬實，亦屬墳墓及地上
    物所有人或嘉義市政府依法應如何處置之問題，與龍柏樹為
    告訴人所有之事實並不生影響，且與樹木所在土地是否為私
    有地或市府用地無關。
四、上訴人於本件偵查及原審審理中均為認罪之陳述，原判決以
    上訴人坦承犯行並詳敘調查、取捨證據之結果及憑以認定犯
    罪事實之心證理由，論以上訴人加重竊盜罪，依累犯規定加
    重刑責，量處有期徒刑7 月，並沒收扣案之鋸子1 支，已考
    量上訴人之品性、生活狀況、智識程度、被害人所受損害情
    形及犯罪後態度等一切情狀，於依法必須加重本刑之規定下
    妥為裁量，上訴人就原審業已審酌認定之事項再為爭執，並
    未提出應將原審判決撤銷改判之具體事由，指摘或表明原審
    判決有何採證認事、用法或量刑等足以影響判決本旨之不當
    或違法，自非具體之上訴理由，其上訴不符法定程式，爰不
    經言詞辯論逕予判決駁回。
五、據上論斷，應依刑事訴訟法第367 條前段、第372 條判決如
    主文。
中    華    民    國    99    年    10    月    28    日
                  刑事第三庭  審判長法  官  陳義仲
                                    法  官  蔡勝雄
                                    法  官  楊清安
以上正本證明與原本無異。
不得上訴。
                                    書記官  蔡蘭櫻
中    華    民    國    99    年    10    月    28    日
附錄本案論罪科刑法條：
刑法第321條（加重竊盜罪）
犯竊盜罪而有左列情形之一者，處六月以上、五年以下有期徒刑
：
一、於夜間侵入住宅或有人居住之建築物、船艦或隱匿其內而犯
    之者。
二、毀越門扇、牆垣或其他安全設備而犯之者。
三、攜帶兇器而犯之者。
四、結夥三人以上而犯之者。
五、乘火災、水災或其他災害之際而犯之者。
六、在車站或埠頭而犯之者。
前項之未遂犯罰之。

司法院資訊處製作；財團法人民間司法改革基金會備份。
